【裁判字號】    97,訴,1418
【裁判日期】    970530
【裁判案由】    違反毒品危害防制條例
【裁判全文】
臺灣彰化地方法院刑事判決              97年度訴字第1418號
公  訴  人  臺灣彰化地方法院檢察署檢察官
被      告  甲○○
                    4樓
                    （另案在臺灣彰化監獄執行中）
上列被告因違反毒品危害防制條例案件，經檢察官提起公訴（97
年度毒偵字第1220號），本院依簡式審判程序判決如下：
    主   文
甲○○施用第一級毒品，累犯，處有期徒刑玖月。
    事   實
一、甲○○前於民國89年間，因施用毒品案件，經臺灣彰化地方
    法院檢察署檢察官聲請送強制戒治並提起公訴，本院裁定送
    強制戒治後，嗣認無繼續戒治之必要，由本院以90年度毒聲
    字第1265號裁定停止戒治，所餘戒治期間付保護管束，再經
    本院以90年度毒聲字第2752號裁定撤銷停止戒治，並於91
    年2月24日強制戒治執行完畢釋放。復於前開強制戒治執行
    完畢釋放後5年內之93年11月間起至94年5月間止，因連續施
    用第一、二級毒品，經本院以94年度訴字第433號分別判處
    有期徒刑1年4月、7月，並定應執行刑為有期徒刑1年9月確
    定，入監執行後，於95年11月21日縮短刑期假釋出監付保護
    管束，並於96年2月12日縮刑期滿未經撤銷假釋而視為執行
    完畢。詎其仍不思悔改，復基於施用第一級毒品海洛因之犯
    意，於97年2月19日12時許，在彰化縣鹿港鎮公園旁，以將
    海洛因摻入香菸點燃吸食之方式，施用第一級毒品海洛因1
    次。嗣因毒品案件遭通緝，於97年2月20日為警查獲，經警
    採集其尿液送驗，結果呈嗎啡陽性反應，而悉上情。
二、案經彰化縣警察局鹿港分局報告臺灣彰化地方法院檢察署檢
    察官偵查起訴。
    理  由
一、本案被告甲○○所犯係死刑、無期徒刑、最輕本刑為3年以
    上有期徒刑以外之罪，其於準備程序就前揭被訴事實為有罪
    之陳述，經受命法官告知簡式審判程序之旨，並聽取其與公
    訴人之意見後，本院認無不得或不宜改依簡式審判程序進行
    之處，爰依刑事訴訟法第273條之1第1項、第284條之1，裁
    定本案由受命法官獨任進行簡式審判程序，合先敘明。
二、訊據被告甲○○對於上開事實坦承不諱，且其於97年2月20
    日17時50分許為警採集之尿液，經送驗結果，確呈嗎啡陽性
    反應，有彰化縣警察局鹿港分局委託檢驗尿液代號與真實姓
    名對照表及詮昕科技股份有限公司出具之濫用藥物尿液檢驗
    報告各1紙在卷可稽，足徵被告之任意性自白與事實相符，
    堪予採信。
三、按施用第一、二級毒品為犯罪行為，毒品危害防制條例第10
    條定有處罰明文。故施用第一、二級毒品者，依前揭規定本
    應科以刑罰，惟基於刑事政策，對合於一定條件之施用者，
    則依同條例第20條、第23條之規定，施以觀察、勒戒或強制
    戒治之保安處分。又毒品危害防制條例於92年7月9日修正公
    布，自93年1月9日施行。其中第20條、第23條將施用毒品之
    刑事處遇程序，區分為「初犯」及「5年內再犯」、「5年後
    再犯」。依其立法理由之說明：「初犯」，經觀察、勒戒或
    強制戒治後，應為不起訴處分或不付審理之裁定；「5年內
    再犯」者，因其再犯率甚高，原實施之觀察、勒戒及強制戒
    治既已無法收其實效，爰依法追訴或裁定交付審理。至觀察
    、勒戒或強制戒治執行完畢釋放後，「5年後再犯」者，前
    所實施之觀察、勒戒或強制戒治已足以遮斷其施用毒品之毒
    癮，為期自新及協助其斷除毒癮，仍適用「初犯」規定，始
    應先經觀察、勒戒或強制戒治程序。查被告前於89年間，因
    施用毒品案件，經臺灣彰化地方法院檢察署檢察官聲請送強
    制戒治並提起公訴，本院裁定送強制戒治後，嗣認無繼續戒
    治之必要，由本院以90年度毒聲字第1265號裁定停止戒治，
    所餘戒治期間付保護管束，再經本院以90年度毒聲字第2752
    號裁定撤銷停止戒治，並於91年2月24日強制戒治執行完畢
    釋放。復於前開強制戒治執行完畢釋放後5年內之93年11月
    間起至94年5月間止，因連續施用第一、二級毒品，經本院
    以94年度訴字第433號分別判處有期徒刑1年4月、7月，並定
    應執行刑為有期徒刑1年9月確定等情，有臺灣高等法院被告
    前案紀錄表及臺灣彰化地方法院檢察署刑案資料查註紀錄表
    各1份在卷可參。是被告前因施用毒品案件，經強制戒治執
    行完畢釋放後，曾於5年內再度施用毒品並依法追訴處罰，
    縱其於本案之施用毒品犯罪時間距離先前強制戒治執行完畢
    釋放已逾5年，仍不合於「5年後再犯」之規定，且因被告已
    於「5年內再犯」，顯見其再犯率甚高，即應依毒品危害防
    制條例第10條之規定處罰。綜上所述，本案事證明確，被告
    犯行洵堪認定，應予依法論科。
四、查海洛因係毒品危害防制條例第2條第2項第1款所稱之第一
    級毒品，依法不得持有、施用。故核被告所為，係犯毒品危
    害防制條例第10條第1項之施用第一級毒品罪。被告為施用
    毒品海洛因而持有之低度行為，為其施用之高度行為所吸收
    ，不另論罪。又被告有如事實欄所述前科及執行紀錄，有臺
    灣彰化地方法院檢察署刑案資料查註紀錄表、臺灣高等法院
    被告前案紀錄表各1份在卷可考，其於5年以內故意再犯本件
    有期徒刑以上之罪，為累犯，應依刑法第47條第1項之規定
    加重其刑。爰審酌被告因施用毒品經強制戒治及刑之執行後
    ，猶未能深切體認毒品危害己身之鉅，及早謀求脫離毒害之
    道，反而於出監後伺機再犯，未見有何收斂、警惕之意，無
    視於毒品對於自身健康之戕害及國家對於杜絕毒品犯罪之禁
    令，自有使其接受相當時期監禁以敦化性情之必要，惟念及
    被告尚能坦承犯行，且施用毒品固戕害個人健康至深，然就
    他人權益之侵害仍屬有限，及其犯罪目的、手段、智識程度
    等一切情狀，量處如主文所示之刑，以示懲儆。
據上論斷，應依刑事訴訟法第273條之1第1項、第299條第1項前
段，毒品危害防制條例第10條第1項，刑法第11條前段、第47條
第1項，判決如主文。
本案經檢察官莊佳瑋到庭執行職務。
中    華    民    國    97    年    5     月     30    日
                  刑事第二庭          法  官   尚安雅
以上正本證明與原本無異。
如不服本判決，應於判決送達後10日內，向本院提出上訴書狀，
上訴書狀應「敘述具體上訴理由」，並按他造當事人之人數附繕
本。「切勿逕送上級法院」。
中    華    民    國    97    年    6     月     4     日
                                      書記官   陳文俊
附錄本案論罪科刑法條全文：
毒品危害防制條例第10條
施用第一級毒品者，處 6 月以上 5 年以下有期徒刑。
施用第二級毒品者，處 3 年以下有期徒刑。


司法院資訊處製作；財團法人民間司法改革基金會備份。
